臺灣臺中地方法院民事判決　　　　　　　96年度訴字第2693號
原　　　告　國泰世華商業銀行股份有限公司
法定代理人　乙○○
訴訟代理人　丁○○
　　　　　　戊○○
被　　　告　甲○○
　　　　　　丙○○
上列當事人間請求清償借款事件，本院於民國96年11月6日言詞
辯論終結，判決如下：
    主      文
被告應連帶給付原告新臺幣壹佰萬貳仟捌佰捌拾元及如附表所示
之利息、違約金。
訴訟費用由被告連帶負擔。
    事實及理由
壹、程序方面：
    按因合併而消滅之股份有限公司，其權利義務，應由合併後
    存續或另立之公司承受。公司法第319條準用第75條定有明
    文。查世華聯合商業銀行股份有限公司（下稱世華銀行）業
    於民國92年6月26日經財政部核准正式與國泰商業銀行股份
    有限公司（下稱國泰銀行）合併，世華銀行為存續公司，國
    泰銀行為消滅公司，並於同年10月27日經經濟部核准登記更
    名為國泰世華商業銀行股份有限公司（亦即原告），此有財
    政部92年6月26日台財融(二)字第0920028794號函附卷可稽。
    揆諸前揭規定，原世華銀行及國泰銀行之權利義務關係，均
    由合併後存續並更名之原告所概括承受，合先敘明。
貳、實體方面：
　一、原告主張：被告甲○○於民國87年9月30日邀被告丙○○
      為連帶保證人，向原告借款新台幣（下同）1,100,000元
      與350,000元，合計1,450,000元，並簽定貸款契約書，辦
      理房屋貸款，且均約定借款期限至107年9月30日止，依年
      金法計算，按月攤還本息，利息按原告基本放款利率加碼
      年息0.47%機動計息。嗣兩造另有約定，系爭借款之利率
      按原告公告之定儲利率指數加碼2.5%計息，即目前年息
      4.93%計付。本件借款兩造並約定如有任何一宗債務不依
      約清償或攤還本金時，全部債務視為到期。且如未依約清
      償，逾期在6個月以內部分，按上開利率10%，逾期超過6
      個月部分，按上開利率20%計付之違約金。詎被告甲○○
      就該二筆借款，分別自96年5月31日與96年6月30日起，均
      未依約繳納本息，依兩造約定，全部債務已視為全部到期
      ，尚有本金1,002,880元及利息、違約金未獲清償。而被
      告丙○○為系爭借款之連帶保證人，應負連帶清償之責。
      為此爰依消費借貸及連帶保證之法律關係，提起本件訴訟
      等語，並聲明如主文第一項所示之本金、利息及違約金。
  二、被告則以：對於積欠原告借款共計1,002,880元及利息、
      違約金等情不爭執，惟希望能以每月繳納二期之分期款，
      免除遲延繳付之責任等語，資為抗辯。並聲明：原告之訴
      駁回。
　三、原告主張之上開事實，業據其提出財政部函文、房屋貸款
      契約書、保證書、增補契約、單一利率查詢表、放款契約
      副檔資料、授信約定書、授信業務歸戶資料、放款帳務主
      檔資料、他項權利證明書、抵押權設定契約書及被告戶籍
      謄本等件為證，核與原告所述各節相符，且為被告所不爭
      執（參照本院96年11月6日言詞辯論筆錄第2頁所載兩造不
      爭執之事項），堪信原告之主張為真正。至被告雖辯稱：
      其希望能以每月繳納二期之分期款方式償還借款云云。其
      僅被告單方之請求，原告並未同意，自無礙原告於本件之
      請求。
　四、按消費借貸者，謂當事人一方移轉金錢或其他代替物之所
      有權於他方，而約定他方以種類、品質、數量相同之物返
      還之契約，民法第474條第1項定有明文。而保證債務之所
      謂連帶，係指保證人與主債務人負同一債務，對於債權人
      各負全部給付之責任者而言，此就民法第272條第1項規定
      連帶債務之文義參照觀之甚明，最高法院45年台上字第14
      26號著有判例。揆諸前揭說明，原告依消費借貸契約及連
      帶保證之法律關係，請求被告連帶給付1,002,880元及如
      主文第一項所示之利息、違約金，為有理由，應予准許。
  五、訴訟費用負擔之依據：民事訴訟法第85條第2項。
中　　華　　民　　國　　96　　年　　11　　月　　20　　日
                  民事第三庭    法  官  林洲富
以上正本係照原本作成。
如對本判決上訴須於判決送達後二十日內向本院提出上訴狀。
中　　華　　民　　國　　96　　年　　11　　月　　20　　日
                    　　　　　　書記官　陳其良
附表：
┌──────┬──────────┬──────────────┐
│ 欠款金額   │利              息  │違          約          金  │
│（新台幣）  ├───┬──────┼──────┬───────┤
│            │利率  │起迄日期    │起迄日期    │計算標準      │
├──────┼───┼──────┼──────┼───────┤
│  758,006元 │4.93% │96年5月31日 │96年7月1日至│逾期6個月以內 │
│            │      │至清償日止  │清償日止    │按上開利率10% │
│            │      │            │            │逾期超過6個月 │
│            │      │            │            │按上開利率20% │
├──────┼───┼──────┼──────┼───────┤
│  244,874元 │4.93% │96年6月30日 │96年8月1日至│逾期6個月以內 │
│            │      │至清償日止  │清償日止    │按上開利率10% │
│            │      │            │            │逾期超過6個月 │
│            │      │            │            │按上開利率20% │
└──────┴───┴──────┴──────┴───────┘
